【裁判字號】    89,易,3894
【裁判日期】    900313
【裁判案由】    家庭暴力防治法
【裁判全文】
臺灣高雄地方法院刑事判決                        八十九年度易字第三八九四號
    公  訴  人  臺灣高雄地方法院檢察署檢察官
    被      告  丙○○
右列被告因傷害案件，經檢察官提起公訴（八十九年度偵字第一三一五二號），本院
判決如左：
    主  文
丙○○傷害人之身體，處有期徒刑參月，如易科罰金以參佰元折算壹日；又傷害人之
身體，處有期徒刑參月，如易科罰金以參佰元折算壹日。應執行有期徒刑伍月，如易
科罰金以參佰元折算壹日。
其餘被訴傷害部分無罪。
    事  實
一、丙○○係甲○○之夫，二人間具有家庭暴力防治法第三條第一款所定之家庭成員
    關係。詎丙○○於民國八十九年三月二日十八時許，在高雄縣路竹鄉○○村○○
    路二三四號住處，因甲○○邀丙○○一同去其姐家，丙○○不願意共同前往，兩
    人發生爭執，丙○○竟基於傷害人身體之犯意，出手毆打甲○○，致甲○○受有
    上下唇瘀腫、下唇穿透裂傷二公分、頭後枕部瘀腫三公分、嘔吐及輕微腦震盪之
    傷害。再於八十九年三月十五日十九時許，在上開住處，因甲○○向丙○○索取
    購買奶粉費用發生爭執，丙○○竟另基於傷害人身體之犯意，出手毆打甲○○，
    致甲○○受有上排牙齒三顆瓷牙斷裂、下排牙齒一顆牙冠斷裂等傷害。
二、案經甲○○訴由台灣高雄地方法院檢察署檢察官偵查起訴。
    理  由
甲、有罪部分：
一、本件訊之被告丙○○對於右揭於八十九年三月二月毆打甲○○之事實坦承不諱，
    惟矢口否認有於八十九年三月十五日毆打甲○○之犯行，辯稱：告訴人三月十五
    日的傷，是在三月二日即已受傷云云。經查，上揭事實業經告訴人甲○○指述綦
    詳，且被告於檢察官偵訊時並已坦承於八十九年三月十五日以手毆打甲○○的臉
    部，其於本院訊問時，復翻異前供，顯係事後卸責之詞，不足採信。此外，甲○
    ○所受前述傷害，並有高新醫院及鍾昭美牙醫診所之診斷證明書各一紙在卷可稽
    。被告犯行已堪認定。
二、核被告丙○○所為，係犯刑法第二百七十七條第一項之傷害罪。又被告第一次毆
    打被害人，係因是否前往被害人姐家而起爭執，第二次毆打被害人，則係因被害
    人向其索取奶粉錢所致，其先後兩次傷害犯行，犯意個別，自非屬基於傷害之概
    括犯意而為之，被告上開犯行，應分論併罰。爰審酌被告與告訴人為夫妻，卻不
    知維持家庭和睦，動輒因細故即毆打告訴人，且至今尚未與告訴人達成和解，惟
    其並無前科（有台灣高等法院被告全國前案紀錄表附卷可參）等一切情狀，分別
    判處如主文所示之刑，並分別諭知易科罰金之標準，同時依法定其應執行刑，以
    示儆懲。
三、按被告犯罪後，刑法第四十一條，已於九十年一月十日修正公布，並於同月十二
    日生效施行，其修正後規定為「犯最重本刑為五年以下有期徒刑之罪，而受六月
    以下有期徒刑或拘役之宣告，因身體、教育、職業或家庭之關係或其他正當事由
    ，執行顯有困難者，得以一元以上三元以下折算一日，易科罰金。但確因不執行
    所宣告之刑，難收矯正之效，或難以維持法秩序者，不在此限。併合處罰之數罪
    ，均有前項情形，其應執行之刑逾六月者，亦同。」而舊法僅規定為「犯最重本
    刑為三年以下有期徒刑之罪，而受六月以下有期徒刑或拘役之宣告，因身體、教
    育、職業或家庭之關係，執行顯有困難者，得以一元以上三元以下折算一日，易
    科罰金。」比較新舊法之結果，修正後之現行刑法第四十一條第一項後段附加規
    定「但確因不執行所宣告之刑，難收矯正之效，或難以維持法秩序者不在此限」
    部分，對被告較為不利，依刑法第二條第一項但書之規定，自應適用修正前刑法
    第四十一條之規定，附此敘明。
乙、無罪部分
一、公訴意旨另以：被告於八十九年四月一日三時許，在前開住處，復因救火一事與
    告訴人發生爭執，被告另基於傷害人身體之犯意，出手毆打甲○○，致甲○○受
    有枕部頭皮壓痛、疑頭皮挫傷、左前臂挫擦傷約八公分長、前胸挫傷瘀血一×一
    公分之傷害，因認被告另犯刑法第二百七十七條之傷害罪嫌。
二、按犯罪事實應依證據認定之，無證據不得推定其犯罪事實，刑事訴訟法第一百五
    十四條定有明文。訊據被告丙○○堅詞否認有於前揭時地毆打甲○○之犯行，辯
    稱：因當天家中發生火災，裡面有三台裝滿汽油的機車，伊要阻止告訴人救火，
    才拉住告訴人推到對面馬路的欄杆邊，而撞到鐵門等語。經查：
    （一）被告之前開住處，確實於八十九年四月一日發生火災，業據本院調閱八十
          九年度訴字第一三一四號公共危險案卷屬實。且告訴人自承：四月一日火
          燃起後，伊要去撲滅火勢，丙○○就說不要救了，並把我推到馬路對面欄
          杆那邊等語（本院八十九年十月二十四日訊問筆錄參照）。足證被告係因
          要阻止告訴人救火，才與告訴人發生拉扯，被告應無傷害告訴人之犯意甚
          明。
    （二）另經本院訊問案發當天在場之證人丁○○、乙○○，均證稱：只看見被告
          將告訴人拉離火場，但未見到告訴人受傷等語。況告訴人所提出之惠生醫
          院診斷證明書，其就診日期為八十九年四月十日，與案發之日已相隔九日
          之久，其所受傷害能否證明確為案發當日遭被告所傷，亦屬可疑。
三、綜上所述，被告辯稱無傷害告訴人之行為，可堪採信，此外，復查無其他積極之
    證據，足以證明被告傷害之犯行，而公訴人亦認為前開犯行與論罪科刑部分之傷
    害行為，非屬連續犯之裁判上一罪關係，揆諸前揭規定，即應為無罪之諭知，以
    昭公允。
據上論斷，應依刑事訴訟法第二百九十九條第一項前段、第三百零一條第一項，刑法
第二百七十七條第一項、第二條第一項但書、第五十一條第五款、修正前刑法第四十
一條，罰金罰鍰提高標準條例第一條前段、第二條，判決如主文。
本案經檢察官吳傑人到庭執行職務。
中      華      民      國      九十      年      三      月    十三    日
                                  臺灣高雄地方法院刑事第二庭
                                    審判長  法  官  黃三友
                                            法  官  廖建瑜
                                            法  官  高英賓
右正本證明與原本無異。
如不服本判決，應於判決送達後十日內，向本院提出上訴狀。
                                            書記官  林雯琪
中      華      民      國      九十      年      三      月    十三    日
附錄本判決論罪科刑法條
刑法第二百七十七條
傷害人之身體或健康者，處三年以下有期徒刑、拘役或一千元以下罰金。


司法院資訊處製作；財團法人民間司法改革基金會備份。
